臺灣高等法院臺中分院刑事判決　　　　96年度上訴字第1342號
上　訴　人　臺灣彰化地方法院檢察署檢察官
被　　　告　乙○○
　　　　　　　　　　（現另案於臺灣彰化監獄執行中）
上列上訴人因毒品危害防制條例案件，不服臺灣彰化地方法院96
年度訴字第427號中華民國96年3月30日第一審判決（起訴案號：
臺灣彰化地方法院檢察署96年度毒偵字第331、509、793號），
提起上訴，本院判決如下：
    主  文
上訴駁回。
    事  實
一、乙○○曾於民國92年間因違反毒品危害防制條例案件，經台
    灣彰化地方法院以92年度訴字第1416號刑事判決判處有期徒
    刑8月確定；復於93年間因違反毒品危害防制條例案件，經
    上開法院以93年度訴字第1029號刑事判決判處有期徒刑10月
    確定，上開2罪經移送接續執行，於94年9月16日因縮短刑期
    假釋出監並付保護管束，並於94年9月23日保護管束期滿視
    為執行完畢。其前於89年間因施用毒品案件，經上開法院以
    89 年度毒聲字第962號裁定送勒戒處所觀察、勒戒後，認有
    繼續施用毒品之傾向，經該院以89年度毒聲字第1781號裁定
    令入戒治處所施以強制戒治，並以89年度毒聲字第4231號裁
    定停止戒治付保護管束，於90年4月7日保護管束期滿視為強
    制戒治執行完畢，經臺灣彰化地方法院檢察署檢察官以90年
    度戒毒偵字第621號、第622號為不起訴處分確定；復於前揭
    強制戒治執行完畢釋放5年內，於92年間因施用第1級毒品案
    件，經上開法院於93年2月16日以92年度訴字第1416號刑事
    判決判處有期徒刑8月，並於93年3月15日確定。詎其不知悔
    改，明知海洛因業經公告為毒品危害防制條例第2條第2項第
    1 款所列管之第1級毒品，不得非法持有、施用，於前揭強
    制戒治執行完畢釋放後5年內，於92年間再犯施用毒品案件
    ，經法院判處罪刑確定後，復另分別基於施用第1級毒品海
    洛因之犯意，(一)於95年11月2日下午約5、6時許，在其位於
    彰化縣芬園鄉○○路○段490號住處內，將海洛因摻入香菸
    內點燃之方式，施用第1級毒品海洛因1次；(二)於95年12月19
    日上午8時許，在其位於彰化縣芬園鄉○○路○段490號住處
    內，將海洛因摻入香菸內點燃之方式，施用第1級毒品海洛
    因1 次；(三)於96年1月25日上午約7、8時許，在其位於彰化
    縣芬園鄉○○街後方之荔枝園內，將海洛因摻水以注射針筒
    注入體內之方式，施用第1級毒品海洛因1次。嗣經警方分別
    於95年11月3日上午8時45分，在南投縣草屯鎮○○路與中
    興路口處盤查而查獲，並於95年11月3日上午10時許採尿送
    驗；於95年12月19日中午12時30分，持法院核發之搜索票
    至其位於彰化縣芬園鄉○○路○段490號住處搜索查獲，並
    於同日下午2時14分，經其同意採尿送驗後；於96年1月25
    日上午9時20分，持法院核發之搜索票，至彰化縣芬園鄉○
    ○街96號搜索時查獲，並扣得其所有於犯罪事實欄一(三)所示
    時間所用之第1級毒品海洛因1包（淨重0.06公克，空包裝重
    0.22公克）及注射針筒1支，且於96年1月25日下午2時57分
    採尿送驗後，始知上情。
二、案經南投縣警察局草屯分局報請臺灣南投地方法院檢察署檢
    察官呈請臺灣高等法院臺中分院檢察署檢察長核轉，及彰化
    縣警察局彰化分局報請臺灣彰化地方法院檢察署檢察官偵查
    起訴。
    理  由
一、訊據被告對其於上揭時、地，分別各施用第1級毒品海洛因1
    次之事實坦承不諱，並有扣案粉末1包，經送驗後係第1級毒
    品海洛因（淨重0.06公克，空包裝重0.22公克），此有法務
    部調查局鑑定書1紙（參見原審卷宗）附卷可稽；至扣案之
    注射針筒及上揭海洛因為被告施用第1級毒品海洛因後所剩
    餘等情，業經被告供明在卷。另查：
  (一)被告係分別於95年11月3 日上午10時許、於95年12月19日下
    午2 時14分、於96年1 月25日下午2 時57分，經臺灣彰化地
    方法院檢察署委託警方採集被告尿液送驗結果，均呈嗎啡陽
    性反應，此有中山醫學大學附設醫院檢驗科藥物檢測中心95
    年11月16日確認檢驗結果報告及委託鑑驗尿液代號與真實姓
    名對照表各1 紙；詮昕科技股份有限公司96年1 月4 日報告
    編號5C280090號、96年2 月7 日報告編號00000000號濫用藥
    物尿液檢驗報告3 紙及尿液檢體採集送驗紀錄表2 紙附卷可
    稽，足見被告確有施用第1 級毒品海洛因之事實無訛。
  (二)按海洛因施用入人體後水解還原成嗎啡，再循嗎啡之代謝方
    式排出體外，業據行政院衛生署藥物食品檢驗局73藥檢壹字
    第030221號函說明綦詳，且依醫學臨床實驗及根據英國藥學
    會出版Isolationand Indentification of Drugs一書第293
    頁載明：海洛因經注射入人體後，在體內迅速水解成６Mono
    acetyImorphine，再緩緩繼續水解成嗎啡，然後再循嗎啡之
    代謝方式排出，同書第431 至432 頁並載有：嗎啡經注射入
    人體後，約50% 以上於8 小時內自尿中排出，至24小時排出
    約90% ，但48小時後仍有微量可檢出等語。是依上開說明，
    佐以被告前揭尿液檢驗報告，被告自白於前揭時間，分別有
    施用第1級毒品海洛因各1次等語，核與前揭事證相符。
  (三)施用第1 、2 級毒品為犯罪行為，毒品危害防制條例第10條
    定有處罰明文。故施用第1 、2 級毒品者，依前揭規定本應
    科以刑罰。惟基於刑事政策，對合於一定條件之施用者，則
    依同條例第20條、第23條之規定，施以觀察、勒戒及強制戒
    治之保安處分。毒品危害防制條例於92年7 月9 日修正公布
    ，自93年1 月9 日施行，其中第20條、第23條將施用毒品之
    刑事處遇程序，區分為「初犯」及「5 年內再犯」、「5 年
    後再犯」。依其立法理由之說明：「初犯」，經觀察、勒戒
    或強制戒治後，應為不起訴處分或不付審理之裁定；經觀察
    、勒戒或強制戒治執行完畢釋放後，「5 年內再犯」者，因
    其再犯率甚高，原實施之觀察、勒戒及強制戒治既已無法收
    其實效，爰依法追訴或裁定交付審理。至於經觀察、勒戒或
    強制戒治執行完畢釋放後，「5 年後再犯」者，前所實施之
    觀察、勒戒或強制戒治已足以遮斷其施用毒品之毒癮，為期
    自新及協助其斷除毒癮，仍適用「初犯」規定，先經觀察、
    勒戒或強制戒治之程序。從而依修正後之規定，僅限於「初
    犯」及「5 年後再犯」二種情形，始應先經觀察、勒戒或強
    制戒治程序。倘被告於5 年內已再犯，經依法追訴處罰，縱
    其第3 次（或第3 次以上）再度施用毒品之時間，在初犯經
    觀察、勒戒或強制戒治執行完畢釋放5 年以後，已不合於「
    5 年後再犯」之規定，且因已於「5 年內再犯」，顯見其再
    犯率甚高，原實施觀察、勒戒或強制戒治，已無法收其實效
    ，即應依該條例第10條處罰（最高法院95年度第7 次刑事庭
    會議決議要旨參照）。經查，被告前於89年間因施用毒品案
    件，經台灣彰化地方法院以89年度毒聲字第962號裁定送勒
    戒處所觀察、勒戒後，認有繼續施用毒品之傾向，經該院以
    89 年度毒聲字第1781號裁定令入戒治處所施以強制戒治，
    並以89年度毒聲字第4231號裁定停止戒治付保護管束，於90
    年4 月7日保護管束期滿視為強制戒治執行完畢，經臺灣彰
    化地方法院檢察署檢察官以90年度戒毒偵字第621號、第622
    號為不起訴處分確定；復於前揭強制戒治執行完畢釋放5年
    內，於92年間因施用第1級毒品案件，經上開法院於93年2月
    16 日以92年度訴字第1416號刑事判決判處有期徒刑8月，並
    於93年3月15日確定等情之事實，此有臺灣高等法院被告前
    案紀錄表1份附卷可參。被告前既曾因施用毒品案件，經強
    制戒治後，復於強制戒治執行完畢釋放後5年內，再犯施用
    毒品罪，且經法院判處罪刑確定，被告於犯罪事實欄一所示
    時間再度施用海洛因之犯行等情，即非屬毒品危害防制條例
    第20條第3項所定「5年後再犯」之情形，檢察官逕行起訴，
    要無不合。依前開說明，本案被告上開所為，係於上揭強制
    戒治執行完畢釋放後5年內，再犯施用第1級毒品罪，且經法
    院判處罪刑確定後，再度犯本案之毒品危害防制條例第10條
    第1項施用第1級毒品罪，本案事證明確，被告上開犯行洵堪
    認定。
二、按海洛因為毒品危害防制條例第2 條第2 項第1 款所明定之
    第1 級毒品。核被告於犯罪事實欄一(一)(二)(三)所為，均係犯同
    條例第10條第1項之施用第1級毒品罪。被告為供施用而持有
    第1級毒品，其持有之低度行為為施用之高度行為所吸收，
    不另論持有毒品之罪。被告所犯上開3罪，犯意各別，行為
    互異，應分論併罰。又查，被告曾於92年間因違反毒品危害
    防制條例案件，經台灣彰化地方法院以92年度訴字第1416號
    刑事判決判處有期徒刑8月確定；復於93年間因違反毒品危
    害防制條例案件，經上開法院以93年度訴字第1029號刑事判
    決判處有期徒刑10月確定，上開2罪經移送接續執行，於94
    年9月16日因縮短刑期假釋出監並付保護管束，並於94年9月
    23日保護管束期滿視為執行完畢等情，此有臺灣高等法院被
    告前案紀錄表1份存卷可考，其於5年內故意再犯本案有期徒
    刑以上之3罪，均為累犯，各應依刑法第47條第1項之規定加
    重其刑。
三、公訴意旨另以：被告基於施用海洛因之包括一罪犯意，自95
    年11月3 日起至95年12月18日止、95年12月20日起至96年1
    月24日止（原起訴書載為95年6 、7 月間某日起至96年1 月
    25日止，經公訴人於原審當庭更正），在其上址住處內，施
    用海洛因多次，因認被告此部分另涉有毒品危害防制條例第
    10 條第1項之施用第1級毒品罪嫌等語。經查：
  (一)按犯罪事實應依證據認定之，無證據不得認定犯罪事實，刑
    事訴訟法第154 條第2 項定有明文；復按被告之自白，不得
    作為有罪判決之唯一證據，仍應調查其他必要之證據，以察
    其是否與事實相符，刑事訴訟法第156 條第2 項亦定有明文
    。
  (二)公訴人認被告涉有此部分施用第1 級毒品海洛因之罪嫌，無
    非係以被告之惟一自白為其論據。訊據被告於原審之本院準
    備程序中固全部認罪而坦認有上開期間每日施用海洛因1次
    之行為等語，是除被告之前揭自白外，並無其他證據足以佐
    認與事實相符，依前開刑事訴訟法所定之證據法則，自尚難
    逕單以被告之自白，認定被告確有於95年11月3日起至95年
    12 月18日止、95年12月20日起至96年1月24日止，接連施用
    海洛因多次之行為，而以被告之上開自白作為該部分有罪判
    決之唯一證據。此外，復查無其他積極之證據足認被告有何
    此部分之犯行，惟公訴人認該部分與前開被告經判決有罪之
    施用海洛因3次之犯行間，具有包括一罪之關係，爰不另為
    無罪之諭知。
四、原審依上開事證，適用毒品危害防制條例第10條第1項、第
    18條第1項前段，刑法第11條、第47條第1項、第38條第1項
    第2款、第51條第5款，並審酌被告前因施用毒品案件，經強
    制戒治執行完畢釋放後，仍未能徹底戒絕毒品，復犯本案施
    用毒品罪，顯見其無戒毒悔改之意，惟念其施用毒品之次數
    、施用毒品乃自戕一己之身體健康，尚未對他人造成危害，
    且犯後已坦承犯行，態度良好等一切情狀，各量處如原審判
    決主文所示之刑，及定其應執行之刑，又諭知扣案之海洛因
    1包（淨重0.06公克，空包裝重0.22公克），依毒品危害防
    制條例第18條第1項前段規定，宣告沒收銷燬之，及扣案之
    注射針筒1支係被告所有，且供其於犯罪事實欄一(三)所示之
    施用第1級毒品海洛因時所用之物，依刑法第38條第1項第2
    款之規定宣告沒收，其認事用法及量刑，均無不妥，公訴人
    以被告所犯係集合犯之包括1罪為由提起上訴，為無理由，
    其上訴應予駁回。
五、公訴人上訴後併案所指被告96年1月3日採尿以前72小時內，
    另有施用海洛因之犯行部分，依上開說明，被告各次施用海
    洛因犯行，均應分論併罰，此部分顯與起訴部分係獨立之不
    同行為，公訴人上訴意旨認係集合犯云云，不可採納，此部
    分即非起訴效力所及，本院無從併案審理，應由檢察官另為
    適法之處理
據上論結，應依刑事訴訟法第368條，判決如主文。
本案經檢察官甲○○到庭執行職務。
中　　華　　民　　國　　96　　年　　6 　　月　　20　　日
            刑事第九庭  審判長法　官　陳  筱  珮
                              法　官　趙  春  碧
                              法　官　余  仕  明
上列正本證明與原本無異。
如不服本判決應於收受送達後十日內向本院提出上訴書狀，其未
敘述上訴之理由者並得於提起上訴後十日內向本院補提理由書（
均須按他造當事人之人數附繕本）。
                              書記官  林  玉  惠
中　　華　　民　　國　　96　　年　　6 　　月　　21  　日
